【裁判字號】    95,交抗,626
【裁判日期】    951027
【裁判案由】    違反道路交通管理處罰條例
【裁判全文】
臺灣高等法院交通事件裁定             95年度交抗字第626號
抗  告  人  甲○○
即受處分人
上列抗告人因違反道路交通管理處罰條例案件，不服臺灣板橋地
方法院，中華民國95年6月29日所為裁定（95年度交聲字第481號
、第482號），提起抗告，本院裁定如下：
    主  文
原裁定撤銷，發回臺灣板橋地方法院。
    理  由
一、本件原裁定以原處分意旨略以異議人（指抗告人）甲○○於
    民國95年1月8日8時50分許，駕駛車號123-GP汽車行至臺北
    縣泰山鄉○○路與泰林路口時，有不依標誌標線號誌指示之
    違規行為，爰依道路交通管理處罰條例第48條第1項第2款、
    第63條第1項第1款罰鍰新臺幣600元並記違規點數1點（原審
    95年度交聲字第481號部分）；又於94年11月29日（原裁定
    誤載為94年12月29日）23時21分許，駕駛同車行駛在臺北市
    市○○道高架道上不遵守道路交通標誌指示之違規行為，爰
    依道路交通管理處罰條例第60條第2項第3款、第63條第1項
    第1款罰鍰新臺幣600元並記違規點數1點（原審95年度交聲
    字第482號部分）。及異議意旨略以：「伊未開過123-GP、2
    48SL車輛，應有人盜用駕照，請貴所協助調資料看紅單筆跡
    ，還伊清白」云云。異議人經原審二度合法傳喚，惟均無故
    未到庭。經查異議人於前揭時地有前述違規行為，業據證人
    即舉發員警陳運昌及楊世忠到庭具結證述明確，另證人即車
    號123-GP汽車車主宏憶貨運有限公司負責人蕭伯裕到庭後，
    曾庭呈異議人之駕照影本一份供參，經原審提示予前二位舉
    發員警觀覽後，二位證人均明確證稱即為當日之違規人沒有
    錯，復參以執行勤務警員掣單舉發違反道路交通管理處罰條
    例所列之違規事實，本質上為行政處分，係公務員基於職務
    上權力，依法就特定之具體事件所為具有公法上效果之單方
    行政行為，基於公務員為公法上行為具有公信力之原則，該
    行政處分當可被推定為真正，其據以依法處分之事實認定亦
    為真正無誤。反之，若謂公務員一切行政行為均須預留證據
    以證其實，則國家行政勢必窒礙難行，據此，刑事訴訟法就
    犯罪證據有關之規定中與屬行政秩序罰之交通違規裁罰本質
    不合之部分，自不在準用之列。本此公信原則，立法者以道
    路交通管理處罰條例第92條第3項之授權，賦予行政機關訂
    定違反道路交通管理事件統一裁罰基準及處理細則，使執勤
    員警得當機處分，以達其維護交通秩序、安全之行政目的。
    本案證人陳運昌及楊世忠既均具結擔保所言屬實，且與異議
    人素不相識，亦無仇怨，應無刻意扭曲事實取締異議人之理
    ，原審亦查無任何證據足資證明執勤員警有何捏造事實違法
    取締之不法情事，因認該二警員本於維護交通秩序、安全職
    責所為之取締，應屬合法、正確之舉發。況異議人僅空言指
    稱並未駕駛過該二台車輛，但其中123-GP汽車乃王裕昌所使
    用靠行於宏憶汽車有限公司之車輛，且王裕昌確實曾經於95
    年農曆年前僱用過異議人駕駛該輛汽車擔任司機，亦據其具
    結證述明確，此與違規時間（即95年1月8日）亦屬相符，故
    異議人顯非與違規車輛全然無關，其所為前開辯詞，諒係卸
    責之詞，尚不足採。綜上所述，本件異議人於上揭時、地，
    確有違反道路交通管理處罰條例第48條第1項第2款、第60條
    第2項第3款、第63條第1項第1款等事實，原處分機關據上開
    規定，分別裁處異議人罰鍰並予記點，核無違誤。本件聲明
    異議為無理由，應予駁回。
二、抗告意旨略以抗告人未曾開過123-GP、248-SL車輛，與該車
    車主不曾認識，也從未領過他的薪水，更沒見過2名開單的
    員警，宏憶貨運有限公司所提供之駕照影本之相片非抗告人
    ，本案違規駕駛人非抗告人本人等語。
三、查原處分之交通部公路總局臺北區監理所以95年3月30日北
    監自字第0951004352號移送書所載之移送事實係「249-SL號
    車於94年11月29日23時21分在臺北市市○○道○○道因不遵
    守道路交通標誌指示．．．」（原審編號：95年度交聲字第
    482號），該原處分機關所載之「249-SL號車」，依卷內資
    料及抗告人之異議所述，似指「248-SL號車」，原裁定未予
    查明，已有未洽，且原裁定載為「異議人（指抗告人）於民
    國95年1月8日8時50分許，駕駛車號123-GP汽車行至臺北縣
    泰山鄉○○路與泰林路口時，有不依標誌標線號誌指示之違
    規行為（原審95年度交聲字第481號部分）．．．；又於94
    年12月29日23時21分許，駕駛同車（指車號123-GP）行駛在
    臺北市市○○道○○道上不遵守道路交通標誌指示．．．（
    原審95年度交聲字第482號部分」等，原裁定就原處分機關
    未移送之94年12月29日23時21分許駕駛車號123-GP汽車行駛
    在臺北市市○○道○○道上不遵守道路交通標誌指示之部分
    為裁定，且未就248-SL號車之事實查明，亦有未洽，又本件
    雖經證人即承辦之警員陳運昌、楊世忠於原審到庭證述指認
    違規者確係卷附駕照上所附相片之人，前揭二警員指認駕照
    之相片可能與事實相符，惟抗告人已陳明前揭附卷之相片並
    非其本人之相片，並於本院提出身分證影本供參，雖抗告人
    於原審經傳未到庭，惟宜以證人身分傳拘其到庭供承辦之警
    員陳運昌、楊世忠指認，以釐清事實，又證人王裕昌於原審
    雖證稱伊確曾於95年農曆年前僱用異議人（指抗告人）擔任
    司機駕駛123-GP汽車，異議人亦曾在95年1月8日之後向伊說
    過有違規事實等，惟證人王裕昌於原審問：「95年1月8日是
    否由異議人駕駛車號123-GP汽車？」證人王裕昌答稱「我要
    回去看報表才知道」。原審問：「（提示95年1月8日舉發通
    知單）是否看過這張舉發單？簽名欄中〝吳〞字是否為異議
    人的筆跡？證人王裕昌答稱「我無法確定」。原審問：「94
    年11月29日異議人是否受僱於你？證人王裕昌答稱「我要回
    去看報表才知道」，嗣證人王裕昌稱無前揭二天之出車紀錄
    及無抗告人領取薪資與在職紀錄等，有其筆錄及電話紀錄在
    卷可稽，證人王裕昌所指之異議人是否即指抗告人即屬有疑
    ，亦宜由其二人當面指認對質，以釐清事實，抗告人前揭之
    抗告，尚非無理由，自應由本院將原裁定撤銷，發回原法院
    更為妥適之處理。
三、依道路交通管理處罰條例第89條，道路交通事件處理辦法第
    26條、刑事訴訟法第413條前段裁定如主文。
中    華    民    國    95    年    10    月    27    日
                  交通法庭    審判長法  官  陳正雄
                                    法  官  蔡光治
                                    法  官  許宗和
以上正本證明與原本無異。
不得再抗告。
                                    書記官  沈秀容
中    華    民    國    95    年    10    月    30    日


司法院資訊處製作；財團法人民間司法改革基金會備份。
